【裁判字號】    98,交抗,86
【裁判日期】    980120
【裁判案由】    聲明異議
【裁判全文】
臺灣高等法院臺中分院刑事裁定          98年度交抗字第86號
抗  告  人
即受處分人  甲○○
上列抗告人因聲明異議案件，不服臺灣彰化地方法院中華民國97
年12月24日所為裁定（97年度交聲字第1433號）提起抗告，本院
裁定如下：
    主  文
抗告駁回。
    理  由
一、抗告意旨略以：(一)警員稱雷射槍係以雷射光束鎖定單一目標
    進行偵測，一次僅能偵測一輛車，但雷射測速槍無法顯示車
    輛，亦無照片佐證，原處分機關無法證明該測速器中顯示之
    車速即為抗告人即受處分人（下稱抗告人）所駕駛之汽車；
    (二)員警事後提供之雷射測速槍檢驗合格證明，無法做為舉發
    當時使用之雷射測速槍之檢定合格證明；(三)警員取締違規應
    負舉證責任，不能僅憑「沒有眼花，不會看錯」作為告發證
    據，高速公路車流量大，如僅憑警員視線，難免發生錯誤，
    抗告人確實未超速，此提起抗告，爰請撤銷原裁定，另為適
    法之裁定等語。
二、按汽車行駛高速公路及快速公路，應依速限標誌指示，高速
    公路及快速公路交通管制規則第五條第一項前段定有明文；
    又汽車行駛於高速公路、快速公路及設站管制之道路，不遵
    使用限制、禁止、行車管制及管理事項之管制規則而有行車
    速度超過規定之最高速限或低於規定之最低速限者，處汽車
    駕駛人新臺幣（下同）3千元以上6千元以下罰鍰，並記違規
    點數1點，道路交通管理處罰條例第33條第1項第1 款、第63
    條第1項第1款亦分別定有明文。
三、經查：
  (一)本件抗告人駕駛牌照號碼2208-LH號自小客車，於民國97年1
    0月13日下午6時30分許，在國道四號公路東向15.3公里處，
    行車時速104 公里，超過限速90公里，經舉發機關內政部警
    政署國道公路警察局第二警察隊警員以雷射測速槍測得超速
    行駛為，予以攔停並當場開單舉發，嗣原處分機關交通部公
    路總局臺中區監理所彰化監理站依處罰條例第33條第1項第1
    款及第63條第1項第1款並參酌基準表之規定，裁處受處分人
    罰鍰3千元，並記違規點數1點之事實，有內政部警政署公路
    警察局公警局交字第Z00000000 號舉發違反道路交通管理事
    件通知單、交通部公路總局臺中區監理所彰化監理站97年11
    月27日彰監四字第裁64-Z00000000號裁決書等件為證。
  (二)按法院受理交通異議案件，乃是對於交通舉發行政處分審查
    其是否違法，本質上屬於行政爭訟過程，與普通法院審理刑
    事案件之原則不同，其舉證責任之原理，非如刑事案件中，
    應超越任何合理懷疑始可為有罪判決者之嚴格程度，其舉證
    責任之原理，應與民事訴訟相類似，除有特別規定外，基本
    上準用民事訴訟法，由國家機關與人民二造，各自履行其主
    觀之舉證責任，在過程中各自提出證據，若窮盡各種證據方
    法，待證結果仍有不明時，則依客觀之舉證責任危險分配原
    則，決定國家機關與人民二造何人應受敗訴危險，此參酌行
    政訴訟法第136條規定準用民事訴訟法第277條自明。查，證
    人即當日執行勤務舉發本違規事件之警員黃森輝於原審97年
    12月18日調查時亦到庭具結證稱：「（是否你舉發？）是的
    。（當時情如何？）我們用非照相雷射測速槍測速，發現異
    議人（即抗告人，下同）駕駛車輛超速，因此予以攔停舉發
    。我今有有攜帶雷射測速槍測試合格證書。（本案使用的雷
    射測速槍會顯示何種資料？）會顯示車輛的車速，以及測距
    （被測車輛遭測速時之位置與至雷射測速槍的距離），但不
    會顯示車號，因為它不是照相式的。（本件雷射測速槍測距
    最大距離多少？）約5 百公尺，但會受到天氣影響，如果是
    晴天可以測距5百公尺，如果是雨天則約只有2百公尺，因為
    雨滴會影響雷射測速槍的雷射波，而白天或晚上則不會影響
    測距。（本案舉發當時天氣如何？）當時晴天。（當時測到
    本件異議人超速後攔停情形為何？）我馬上使用指揮棒攔停
    異議人，中間過程中，異議人並未離開我的視線，當時車流
    量正常，視線良好，車子不會很多，並不會影響我的判斷，
    至於異議人當時車輛在何車道、異議人車輛顏色、廠牌部分
    我就沒有印象，因為舉發完，我就將舉發資料繳回。」等語
    （見原審卷第16 -17頁），證人黃森輝本身直接見聞抗告人
    「駕駛前開自小客車，行經最高速限為時速90公里之路段時
    ，行車速度為時速104 里，超速14公里」之事實經過，對事
    實最為明瞭，參以證人黃森輝警員與抗告人間不僅未有任何
    怨隙，且係毫不相識之人，衡情應無設詞攀誣，或是虛構違
    規事實以陷害抗告人之道理；且就證人黃森輝前述所言，經
    核其對於抗告人所駕駛車輛之上開違規情節，亦應無誤看或
    誤為判斷之可能。況警員執行公務時，本身即受有行政懲處
    責任之監督，且其到庭具結作證，更係以刑事責任擔保其證
    言之真實性，故證人黃森輝警員之上開證述內容，以及其所
    記錄舉發之本件違規事實，經核尚無不可採信之處。且本件
    執勤員警所用之雷射測速槍，為KUSTOM公司製造、型號：Pr
    o- Lite型號、規格：200Hz非照相式，業經經濟部標準檢驗
    局於97年8月22日檢定合格，檢定合格有效期限至98年8月31
    日此有經濟部標準檢驗局雷達測速儀檢定合格證書附卷可稽
    （見原審卷第20頁），是抗告人駕駛2208-LH 號自小客車於
    97年10月13日經警測得行駛超速時，該測速槍尚在檢定合格
    有效期限內，且依雷射測速儀之使用方式係逐車鎖定測速，
    以雷射光束瞄準測速之特性（參舉發機關上開函示內容即知
    ），應不發生錯認之情形，故該雷射測速儀之準確性及正確
    性應值信賴，亦顯見本件之測速及舉發對象應無錯誤。抗告
    人雖辯稱伊無超速行為，然其並未提出任何可資憑信數據佐
    證，亦未就執勤員警之舉發有誤提出相關證據以供調查，且
    無任何證據足資證明執勤員警有何捏造事實違法取締之不法
    情事，從而原法院依員警黃森輝之證詞及本件雷射槍測速槍
    之相關檢定及檢驗資料為補充證據，而為抗告人違規事實之
    認定，於法尚無不合。
  (三)另本件抗告人駕車違規超速等情，雖因員警所使用之測速儀
    器未具照相功能，無法提供採證照片等之直接證據佐證，然
    警方取締交通違規事件，其以照相、錄影、錄音等方式取證
    者，固足為違規之證明，惟警員當場舉發者，舉發之員警本
    身之目睹、耳聞，亦足為違規人違規之證明，非必所有之違
    規事件，均需有照相、錄影、錄音等科學證據方足為違規之
    證據。況警察執行勤務，事項繁瑣，且違規情形一過即逝，
    並非長期存在，何能要求警察必備有科學儀器取證？是本件
    縱無舉發照片或錄影資料作為佐證，然抗告人之違規行為既
    經舉發警員陳述明確，且其所述內容並無何矛盾或違背經驗
    法則之處，自得為法院判斷之依據。況且雷射測速槍所測得
    抗告人車輛超速之數據，亦足作為抗告人違規之證據，故抗
    告人辯稱警員未提出其違規照片云云，經核並無可採。
  (四)基此，本件舉發警員所使用之雷射測速器之準確度，應係值
    得信賴，故抗告人於前述時、地，駕車行經最高速限為時速
    90公裡之國道四號東向15.3公里處時，其行車速度為時速10
    4 公里，而有超速之違規行為等事實，應堪認定，是抗告人
    前述所辯，係屬卸責之詞，礙難採信。
四、綜上所述，本件抗告人於前述時、地有「駕駛前開自用小客
    車，行經最高速限為時速90公里之路段時，行車速度為時速
    10 4公里，超速14公里」之違規事實，堪以認定。原審認原
    處分機關依處罰條例第33條第1項第1款、第63條第1 項（原
    處分機關漏引第1項）之規定，裁處抗告人罰鍰3千元，並記
    違規點數1 點，於法並無違誤，因而裁定駁回抗告人之異議
    ，本院核其認事用法均無不合。抗告人抗告意旨指摘原裁定
    不當，為無理由，應予駁回。
五、據上論結，應依道路交通案件處理辦理第26條，刑事訴訟法
    第412條，裁定如主文。
中    華    民    國    98    年     1    月    20    日
            刑事第五庭  審判長法  官  趙  春  碧
                              法  官  賴  恭  利
                              法  官  何  秀  燕
以上正本證明與原本無異。
不得抗告。
                              書記官  阮  正  枝
中    華    民    國    98    年     1    月    20    日


司法院資訊處製作；財團法人民間司法改革基金會備份。
